臺灣高等法院高雄分院民事判決　　　　 94年度上易字第155號
上　訴　人　甲○○
被　上訴人　丙○○
訴訟代理人　乙○○
上列當事人間請求損害賠償事件，上訴人對於民國94年6月17日
臺灣高雄地方法院93年度訴字第2344號第一審判決提起上訴，本
院於94年10月26日言詞辯論終結，判決如下：
    主      文
原判決關於命上訴人給付超過新台幣壹拾玖萬柒仟捌佰貳拾陸元
，及其中新台幣壹拾玖萬伍仟玖佰捌拾貳元自民國九十三年六月
十五日起，其中新台幣壹仟捌佰肆拾肆元自民國九十四年一月十
三日起計算利息部分，及該部分假執行之宣告，暨訴訟費用之裁
判均廢棄。
上開廢棄部分，被上訴人在第一審之訴及其假執行之聲請均駁回
。
其餘上訴駁回。
第一、二審訴訟費用由上訴人負擔二分之一，餘由被上訴人負擔
。
    事實及理由
一、被上訴人主張：上訴人甲○○於民國92年9月10日，駕駛車
    號7K1187號自用小客車，沿高雄市○○路，由東向西行駛。
    嗣於同日上午7時40分許，行經明潭路170號前，竟疏未注意
    ，未減速慢行，致所駕駛上開汽車之右前車頭，撞到正欲穿
    越明潭路之被上訴人，被上訴人因而受有頭部外傷腦震盪、
    左側肱股骨折、左側腳指骨骨折、左側腓脛骨骨折、左足背
    有約5公分撕裂傷併皮膚局部壞死，雙足腫脹等傷害，送醫
    住院期間，並併發肺動脈栓塞而進入加護病房急救。被上訴
    人因本次車禍支出：(一)醫療費用新台幣（下同）5萬4880 元
    。(二)護理費用2萬6755元；另須購買魚、肉、牛奶等高蛋白
    營養品及其他營養品與鈣片合計6萬元；交通費共4350元；
    自92年9月10日起住院19日，92年9月28日出院後仍必須全日
    由專人看護2個月，每日看護費2000元，80日支出看護費用
    16萬元。(三)被上訴人為家庭主婦，因本次車禍計有4個月不
    能勞動處理家務，以每月最低工資1萬5840元計算，4個月共
    減少勞動能力6萬3360元。(四)受有精神上痛苦之損害150萬元
    。上開各項金額合計186萬9345元，本件被上訴人雖與有過
    失，但上訴人應負10分之7的責任，而被上訴人已領取汽機
    車強制責任保險金6萬4019元，上訴人曾給付被上訴人1萬80
    00元現金，合計8萬2019元。爰依侵權行為之法律關係，求
    為命上訴人給付被上訴人125萬1128元及自起訴狀繕本送達
    之翌日起到清償日止，按週年利率5%計算之利息之判決。原
    審准被上訴人請求醫療費用5萬4880元、護理費用1萬3585元
    、交通費4350元、看護費用16萬元、減少勞動能力6 萬3360
    元、精神上損害賠償70萬元，並依上訴人應負10分之3的過
    失責任，扣除上開領取汽機車強制責任保險金6萬4019 元及
    上訴人已給付1萬8000元現金合計8萬2019元後，判命上訴人
    給付被上訴人21萬6834元，及其中21萬06 88元自93年6 月
    15日起，其中6146元自94年1月13日起，均至清償日止，按
    週年利率5%計算之利息，而駁回被上訴人其餘請求；被上訴
    人就敗訴部分未據聲明不服。上訴人就敗訴部分聲明上訴，
    並就被上訴人請求看護費16萬元、減少勞動能力6萬3360元
    、精神上損害賠償超過5萬元部分而為爭執。被上訴人於本
    院駁回上訴之聲明。
二、上訴人則以：被上訴人請求出院後必須全日看護2個月，看
    護費12萬2000元，並無證據證明有此需求及必要，故非必要
    費用。且被上訴人本無工作，自無減少勞動能力之收入可言
    ，故其請求減少勞動能力以4個月計算共6萬3360元之請求實
    無理由，又被上訴人請求精神上損害賠償應以5萬元計算較
    適當等語，資為抗辯，並於本院聲明：(一)原判決關於不利於
    上訴人部分廢棄。(二)上開廢棄部分，駁回被上訴人在第一審
    之訴。
三、兩造所不爭執之事實：
  (一)上訴人於92年9月10日，駕駛車號7Ｋ1187號自用小客車，沿
    高雄市○○路，由東向西行駛，嗣於同日上午7時40分許，
    行經明潭路170號前，竟疏未注意，未減速慢行，致其所駕
    駛上開汽車之右前車頭，撞到正欲穿越明潭路之被上訴人，
    被上訴人因而受有頭部外傷腦震盪，左側肱股骨折、左側腳
    趾骨骨折、左側腓脛骨骨折、左足背有約5公分撕裂傷併皮
    膚局部壞死，雙足腫脹等傷害，送醫住院期間，並併發肺動
    脈栓塞而在病房急救。
  (二)被上訴人因本件車禍支出醫療費用5萬4880元，其他用品必
    要費用即護理費1萬3585元，到醫院門診的交通費用4350 元
    。
  (三)關於本件車禍，上訴人應負過失責任10分之3，被上訴人應
    負過失責任10分之7。
  (四)被上訴人同意上訴人賠償金額扣除已領取的汽機車強制責任
    保險金6萬4019元，及上訴人已經先行給付被上訴人之1萬80
    00元。
四、按因故意或過失，不法侵害他人之權利者，負損害賠償責任
    ；汽車、機車或其他非依軌道行駛之動力車輛，在使用中加
    損害於他人者，駕駛人應賠償因此所生之損害。又不法侵害
    他人之身體或健康者，對於被害人因此喪失或減少勞動能力
    者，應負損害賠償責任；不法侵害他人身體或健康，被害人
    雖非財產上之損害亦得請求賠償相當之金額。民法第184 條
    第1項前段、第191條之2前段、第193條第1項、第195條第1
    項，分別定有明文。又以身體被傷害而請求金錢賠償者，固
    不得依民法第213條第2項請求就該金錢加給利息，惟被害人
    如已催告侵權行為人賠償，侵權行為人支付該金錢遲延時，
    則被害人應得依民法第233條第1項之規定，得自催告時起請
    求法定遲延利息（最高法院70年台上字第689號判例參照）
    。兩造對於被上訴人支出醫療費用5萬4880元、其他用品必
    要費用即護理費1萬3585元、交通費4350元，均不爭執。兩
    造所爭執之處，在於：(一)被上訴人請求看護費16萬元，是否
    有理？(二)被上訴人請求減少勞動能力損失4個月共6萬3360元
    ，是否有理？(三)被上訴人請求精神上損害賠償70萬元，是否
    適當？茲分述如下：
  (一)被上訴人請求看護費16萬元，是否有理？
    查，被上訴人因本次車禍，自92年9月10日起住院19日，且
    於92年9月28日出院，出院後仍必須全日看護2個月，且於住
    院期間，被上訴人並未住加護病房等情，有高雄榮民總醫院
    診斷證明書影本（93交簡附民字第74號卷第8頁）可佐，並
    函稱：「枴杖約使用2至3月即可，半年應可恢復行走。」等
    語，有高雄榮民總醫院94年3月2日高總管字第0940001474號
    函可稽（原審卷第89、98頁），可證明被上訴人此支出之需
    求及必要，被上訴人之主張堪信為真實。又每日看護費2000
     元，確與目前之看護工價格相當，上訴人亦稱：「對看護
    費一天要2000元沒有意見。」等語，因此堪信自92年9 月10
    日起至92年11月28日共80日，確須支出必要之看護費用16萬
    元（2000元×80）。上訴人對被上訴人自92年9 月10日起住
    院19天，每日2000元，共3 萬8000元之看護費用，並無爭執
    ，雖辯稱：其曾詢問護理站人員而得知被上訴人並未僱請看
    護，又93年1 月間上訴人看到被上訴人在街上行走，足見被
    上訴人欺騙上訴人，被上訴人請求出院後看護2 個月之看護
    費12萬2000元應非必要費用云云，並未能舉證以實其說，且
    查，被上訴人僅請求至92年11月28日之看護費，縱上訴人於
    93年1 月間曾看到被上訴人在街上行走，亦核與被上訴人本
    件看護費之請求無關，是上訴人上開辯解，尚無可採。被上
    訴人請求看護費16萬元，應予准許。
  (二)被上訴人請求減少勞動能力損失4個月共6萬3360元，是否有
    理？
  1.被上訴人主張其為家庭主婦，因本次車禍計有4個月不能勞
    動處理家務，以每月最低工資1萬5840元計算，4個月共減少
    勞動能力6萬3360元云云。
  2.經查，被上訴人係23年11月14日生，有其戶籍謄本可稽。被
    上訴人於92年9 月10日本件車禍發生時，年68歲，而被上訴
    人並無工作，為其所不爭，參以勞動基準法第54條第1 項第
    1 款勞工年滿60歲者，雇主得強制其退休之規定觀之，上訴
    人抗辯被上訴人本無工作，自無減少勞動能力之收入可言等
    語，堪予採信。此外，被上訴人又不能舉證證明其因本次車
    禍不能處理家務而有僱用他人致支出費用之事實，是被上訴
    人請求減少勞動能力損失4 個月共6 萬3360元，為無理由，
    不應准許。
  (三)被上訴人請求精神上損害賠償70萬元，是否適當？
　　本院斟酌兩造之學歷（被上訴人為不識字，上訴人為高中）
    、年紀、工作（被上訴人為家庭主婦，上訴人為軍人）、與
    兩造之收入財產（詳參原審卷附之財產清冊、所得稅明細及
    兩造筆錄）；及被上訴人受有「頭部外傷、腦震盪、左側肱
    骨折、左側肱脛骨骨折、左足背有約5 公分撕裂傷併皮膚局
    部壞死，雙足腫脹」之傷害，暨被上訴人受傷復元所需期間
    （此參前述，專人照護之期間及恢復一般日常生所須時間）
    。暨「車禍後，被上訴人住院接受手術，將所有骨折處以鋼
    板及鋼釘固定」、「右足踝骨折、左腳趾骨折，術後Ｘ光顯
    示癒合當良好，應不致於有嚴重跛行，枴杖約使用2 到3個
    月即可，半年應可恢復行走，」、「術後疼痛須服用止痛藥
    約一個月，劑量會由重調到輕」、「治療過程中曾發生肺動
    脈栓塞，此確有可能是骨折所引起，一般肺動脈栓塞會氣促
    ，胸悶、咳血、暈厥，但經治療後，大多不會有後遺症」，
    又「被上訴人於出院後，甚至在93年1 月1 日、同年月11日
    ，仍因左肩、雙腳背酸痛到高雄營民總醫院接受復健，此酸
    痛應為車禍所引起。且於93年5 月27日及同年月28日，亦因
    左肩、右足踝及右後側肋骨疼痛，到高雄榮民總醫院就醫，
    經理學檢查判斷應為車禍所導致」、「92年9 月10日接受頭
    部電腦斷層攝影，並無急性腦出血現象，故無法證明與日後
    記憶力退化有關」等復元與治療的過程（原審卷98至101 頁
    、第122 至123 頁；93年交簡附民字第74號卷第8 至10頁）
    ，本院斟酌兩造上開身分、地位、經濟狀況，及被上訴人所
    受傷勢及痛苦之程度，認原審准被上訴人請求精神上損害金
    70萬元，經核並無不合。
五、被上訴人因本次車禍所受損害合計93萬2815元〔醫療費用5
    萬4880元、增加生活上之支出17萬7935元（即其他用品必要
    費用即護理費1萬3585元、交通費4350元、看護費16萬元）
    、精神上損害70萬元〕，然上訴人僅須負10分之3的損害賠
    償責任，故上訴人應賠償被上訴人之金額為27萬9845元。
    又被上訴人同意上開賠償金額扣除已領汽機車強制責任保險
    金6萬4019元及上訴人已給付1萬8000元共8萬2019元。是上
    訴人應賠償被上訴人19萬7826元（即27萬9845元減8萬2019
    ）。又被上訴人所提附帶民事訴訟起訴狀，雖於93年6月14
    日送達予上訴人，惟起訴時請求之醫療費用僅5萬1119元，
    護理費用僅1萬1200元；嗣於94年1月12日追加准許之醫療費
    用3761元（54,880－51,119）及購買護理品費用2385元（
    00000－00000），參以被上訴人於起訴前即已領汽機車強制
    責任保險金6萬4019元及上訴人已給付1萬8000元共8萬2019
    元等情，被上訴人請求上訴人賠償金額之利息起算部分如下
    ：
  (一)19萬5982元部分：〔（51119＋11200＋4350＋160000＋
    700000 ）×3/00－00000〕自93年6月15日起至清償日止，
    按週年利率5%計算利息。
  (二)1844元部分：〔（3761＋2385）×3/10〕，自94年1月13日
    起至清償日止，按週年利率5%計算利息。
六、綜上所述，被上訴人本於侵權行為之法律關係，請求上訴人
    給付19萬7826元，及其中19萬5982元自93年6月15日起，其
    中1844元自94年1月13日起均至清償日止，按週年利率5%計
    算利息，為有理由，應予准許。逾此所為請求，為無理由，
    應予駁回。至於被上訴人敗訴部分，其假執行之聲請失所附
    麗，應併予駁回。原審就超過上開應准許部分，為上訴人敗
    訴之判決，並為假執行之宣告，自有未洽。上訴意旨就此部
    分指摘原判決不當，求予廢棄改判，為有理由。至於上開應
    准許部分，原審判命上訴人給付，並為假執行之宣告，核無
    違誤，上訴意旨，就此部分，仍執陳詞，指摘原判決不當，
    求予廢棄，為無理由，應予駁回。
七、據上論結，本件上訴為一部有理由，一部無理由，依民事訴
    訟法第450條、第449條第1項、第79條，判決如主文。
中　　華　　民　　國　　94　　年　　11　　月　　9 　　日
                              民事第五庭
                                  審判長法官     曾錦昌
                                  法      官     林紀元
                                  法      官     黃國川
以上正本證明與原本無異。
本件不得上訴。
中　　華　　民　　國　　94　　年　　11　　月　　9 　　日
                                  書  記  官     王婉蓉
